臺灣臺南地方法院民事裁定
　　　　                          110年度家親聲字第56號
聲  請  人  丙○○ 
            乙○○  
共     同
代  理 人   林錦輝律師
            林家綾律師  
相  對  人  甲○○ 
上列當事人間請求減輕或免除扶養義務事件，本院裁定如下：
    主  文
聲請人丙○○、乙○○對相對人甲○○之扶養義務應予免除。
聲請程序費用由相對人負擔。
    理  由
一、本件聲請意旨略以：相對人甲○○為聲請人丙○○、乙○○之父親
    ，惟兩造共同生活期間，聲請人丙○○、乙○○之生活開銷均由
    聲請人母親獨自負擔，相對人幾乎未負擔扶養責任，又聲請
    人丙○○、乙○○之母親於民國71年間因不堪相對人長期暴力相
    向，攜聲請人丙○○、乙○○返回娘家居住後，相對人自此亦未
    探視聲請人丙○○、乙○○，對聲請人母子之生活不聞不問，兩
    造分離迄今將近40年未相見且無任何聯絡，當時聲請人丙○○
    、乙○○分別年僅7歲、5歲，自幼失去父親的關懷撫育，均由
    母親獨力扶養成人。相對人過往疏於照顧家庭及所生子女，
    兩造雖為父子，實則如同陌生人一般，無任何感情依附，是
    聲請人爰依民法第1118條之1第2項之規定，請求免除對相對
    人之扶養義務等語。
二、經查：
（一）按直系血親相互間，互負扶養之義務，民法第1114條第1
      款定有明文，是直系血親相互間，受扶養權利之一方，自
      得向負扶養義務之他方請求扶養。次按受扶養權利者為直
      系血親尊親屬，以不能維持生活為限；因負擔扶養義務而
      不能維持自己生活者，免除其義務。但受扶養權利者為直
      系血親尊親屬或配偶時，減輕其義務；受扶養權利者有下
      列情形之一，由負扶養義務者負擔扶養義務顯失公平，負
      扶養義務者得請求法院減輕其扶養義務：⒈對負扶養義務
      者、其配偶或直系血親故意為虐待、重大侮辱或其他身體
      、精神上之不法侵害行為。⒉對負扶養義務者無正當理由
      未盡扶養義務。受扶養權利者對負扶養義務者有前項各款
      行為之一，且情節重大者，法院得免除其扶養義務，民法
      第1117條、第1118條、第1118條之1第1、2項分別定有明
      文。
（二）聲請人丙○○、乙○○主張相對人為其等父親，業據提出戶籍
      謄本為證，堪信為真實。本件聲請人丙○○、乙○○為相對人
      直系血親卑親屬，為法定扶養義務人，對相對人丙○○、乙○○即有扶養義務，則其請求減輕或免除扶養義務即非無據
      。又聲請人丙○○、乙○○復主張相對人於其未成年時無正當
      理由未盡扶養義務且情節重大，請求法院免除對相對人之
      扶養義務一節，核與證人即聲請人丙○○、乙○○之母親丁○○
      到庭證述：「（對本件聲請知悉何事？）我是聲請人2人
      的母親，聲請人乙○○的生活費、學費都是我在負擔，聲請
      人丙○○國小有讀跟沒有讀一樣，聲請人丙○○的生活費多少
      還是我在幫忙負擔，生活費用我直接拿給聲請人丙○○，註
      冊需要費用、車費我每個月給聲請人丙○○。」、「（證人
      與相對人同住時，相對人有負擔小孩的生活費用嗎？）不
      一定。相對人的錢都放在櫃子上，大概都一千多，時間不
      一定。錢不夠我負擔小孩的費用，我還要做手工來負擔，
      我要兼職去做幫傭再去公司擔任清潔工。相對人有賺錢就
      會放錢在櫃子上，沒有一定的時間。」、「（證人搬出來
      後，有跟相對人聯絡嗎？）應該沒有。我搬出來之前，相
      對人還有拿錢給小孩吃早餐。我沒有看到錢，但是小孩會
      去買早餐。我沒有跟娘家拿錢，小孩跟我自己需要的費用
      ，都是我自己去賺錢。」、「（是否自聲請人乙○○國小一
      年級以後以及聲請人丙○○國中未畢業遷至與證人同住後，
      聲請人的扶養費都是由證人負擔，相對人均未負擔？）是
      。聲請人乙○○從國小一年級後相對人沒有給聲請人乙○○任
      何扶養費用，聲請人丙○○國中還沒有畢業跟我住之後，相
      對人就沒有給付過聲請人丙○○任何扶養費用。」等語相符
      （見本院110年3月9日訊問筆錄），是堪認聲請人丙○○、
      乙○○主張之情為真。
（三）審酌本件相對人為聲請人丙○○、乙○○之父親，於聲請人丙○○、乙○○成年前，依法對聲請人等本負扶養義務，然相對
      人自聲請人丙○○、乙○○於未成年時，並未完全盡其扶養義
      務，有違身為人父應盡之責任，顯已構成對負扶養義務者
      無正當理由未盡扶養義務且情節重大之要件，如強令聲請
      人負擔與其長期感情疏離之相對人之扶養義務，顯失公平
      。從而，聲請人主張依民法第1118條之1第2項之規定，免
      除其對相對人之扶養義務，洵屬有據，應予准許。
三、依家事事件法第97條，非訟事件法第21條第2項，民事訴訟
    法第78條，裁定如主文。
中　　華　　民　　國　　110 　年　　3 　　月　　12　　日
                  家事法庭    法  官 楊佳祥
以上正本係照原本作成。
如不服本裁定，應於裁定送達後10日內向本院提出抗告狀，並繳
納抗告費新臺幣1,000元。
中　　華　　民　　國　　110 　年　　3 　　月　　12　　日
                   　　 　    書記官 許哲萍